【裁判字號】    98,抗,643
【裁判日期】    980420
【裁判案由】    訴訟救助
【裁判全文】
臺灣高等法院民事裁定                   98年度抗字第643號
抗  告  人  雅新實業股份有限公司
法定代理人  乙○○
            甲○○
相  對  人  景新科技股份有限公司
法定代理人  丙○○
代  理  人  陳鄭權律師
上列當事人間訴訟救助事件，抗告人對於中華民國98年2月19日
臺灣士林地方法院98年度救字第11號裁定提起抗告，本院裁定如
下：
    主  文
原裁定廢棄。
本件准予訴訟救助。
抗告費用由相對人負擔。
    理  由
一、本件抗告人於原法院聲請及本院抗告意旨略以：抗告人因財
    務困難，經原法院以96年度整字第1號裁定准予重整，於進
    行債權審查之際，相對人向抗告人申報之債權額，計有日幣
    202,936,381元及新台幣80,718,272元，經重整法院列為重
    整債權，惟抗告人未積欠相對人任何款項，為維護投資人、
    債權人及相關利害關係人權益，抗告人已依公司法第299條
    第3項規定對相對人提起確認重整債權不存在訴訟，且有勝
    訴之可能，然抗告人正進行重整中，現金窘迫，無資力負擔
    鉅額之訴訟費用，乃依民事訴訟法第107條之規定聲請准予
    訴訟救助，詎原法院竟裁定駁回抗告人之聲請，爰提起抗告
    ，請求廢棄原裁定，准予訴訟救助等語。
二、按當事人無資力支出訴訟費用，法院應依聲請，以裁定准予
    訴訟救助，但顯無勝訴之望者，不在此限。民事訴訟法第10
    7條第1項定有明文；又此項無資力支出訴訟費用之事由，依
    同法第109條第2項及第284條之規定，應提出能即時調查之
    證據以釋明之。所謂無資力，係指窘於生活，且缺乏經濟信
    用者而言（最高法院43年台抗字第152號、18年抗字第260號
    判例意旨參照）。
三、經查：
（一）抗告人主張其因財務困難，經原法院以96年度整字第1號
      裁定准予重整，於進行債權審查之際，相對人向抗告人申
      報之債權額，計有日幣202,936,381元及新台幣80,718,27
      2元，經重整法院列為重整債權，抗告人已依公司法第299
      條第3項規定對相對人提起確認重整債權不存在訴訟，且
      有勝訴之可能，然抗告人正進行重整中，現金窘迫，無資
      力負擔鉅額之訴訟費用等情，業據提出原法院96年度整字
      第1號裁定、抗告人97年上半年資產負債表、財團法人金
      融聯合徵信中心當事人綜合信用報告、抗告人起訴確認債
      權不存在訴訟暨聲請訴訟救助狀及明細、臺灣士林地方法
      院檢察署（下稱士林地檢署）起訴書及刑事附帶民事訴訟
      起訴狀為憑（原審卷第7至13頁、第17至143頁）。
（二）依抗告人97年上半年資產負債表所示（原審卷第17頁），
      抗告人之資產為新台幣（下同）3,582,260,000元，而負
      債總額則為27,475,624,000元，是抗告人公司資產減負債
      後之淨額為負23,893,364,000元。另依財團法人金融聯合
      徵信中心當事人綜合信用報告所示（原審卷第18至29頁）
      ，迄97年6月底，抗告人有諸多最近3年逾期、催收或最近
      5年呆帳之紀錄，且有數筆擔任保證人逾期未還金額，及
      存款不足大額（50萬元以上）退票等紀錄。
（三）又依前揭資產負債表所載，抗告人固尚有現金及約當現金
      165,940,000元，然抗告人已提起之確認重整債權不存在
      訴訟，包括本件訴訟，總計有12件，其訴訟標的金額總計
      為11,791,936,122元，應繳納訴訟費用234,408,857元，
      亦有上開起訴確認債權不存在訴訟暨聲請訴訟救助狀及明
      細可憑（原審卷第30至80頁），再參諸公司重整之目的，
      在於藉由重整之制度以重建更生，是有關公司之現金支出
      ，自應適度控制，如將現金均作為訴訟費之用，自不利於
      公司重整事務之進行。
（四）綜上，可知抗告人已窘於公司之經營，且缺乏經濟信用，
      此外，相對人之負責人丙○○因違反證券交易法第171條
      第1項第2款規定，遭士林地檢署檢察官起訴，抗告人並對
      相對人提起刑事附帶民事訴訟，亦有士林地檢署起訴書及
      刑事附帶民事訴訟起訴狀可按（原審卷第85至143頁），
      是抗告人提起本件確認債權不存在訴訟，自非顯無勝訴之
      望。則依上開二之說明，抗告人聲請本件訴訟救助，核屬
      有據，應予准許。從而，原法院裁定駁回抗告人之聲請，
      自有未洽。抗告意旨指摘原裁定不當，聲明廢棄，為有理
      由，爰予以廢棄，並裁定如主文第2項所示。
四、據上論結，本件抗告為有理由，爰裁定如主文。
中    華    民    國    98    年     4    月    20    日
                  民事第十二庭
                      審判長法  官  陳駿璧
                            法  官  連士綱
                            法  官  陳邦豪
正本係照原本作成。
本裁定除以適用法規顯有錯誤為理由，不得再抗告。如提起再抗
告，應於收受後10日內委任律師為訴訟代理人向本院提出再抗告
狀。並繳納再抗告費新台幣1000元。
中    華    民    國    98    年     4    月    20    日
                              書記官  李佳樺


司法院資訊處製作；財團法人民間司法改革基金會備份。
